【裁判字號】    89,訴,1882
【裁判日期】    900802
【裁判案由】    違反海關緝私條例
【裁判全文】
臺北高等行政法院判決                            八十九年度訴字第一八八二號
                              .
    原      告  庭明實業有限公司
    代  表  人  甲○○董事長.
    送達代收人  乙○○
    被      告  財政部基隆關稅局
    代  表  人  朱恩烈（局長）
    訴訟代理人  丙○○
                丁○○
                戊○○
右當事人間因違反海關緝私條例事件，原告不服財政部關稅總局中華民國八十九年八
月二十五日台關訴丙字第八九○一六六號訴願決定，提起行政訴訟。本院判決如左：
    主  文
原告之訴駁回。
訴訟費用由原告負擔。
    事  實
一、事實概要：緣原告於民國（下同）八十八年九月四日委由新翔報關有限公司向被
    告機關申報自中國大陸進口STUFFED TOYS（填充玩具）一批（報單第ＡＡ／八八
    ／五一四七／○○一六號），來貨第二項報列進口稅則第九五○三．四一．一○
    ．○○三號，稅率九％，完稅價格新台幣（以下同）二○一、九四二元。經被告
    機關查驗結果，來貨係外層為紡織物之雙肩帶背包，應歸屬稅則第四二○二．九
    二．九○．九二─七號，完稅價格二三九、三一五元，非屬准許間接輸入之大陸
    貨品。原告顯有虛報貨名，企圖逃避管制矇混進口之違法行為，被告乃依據海關
    緝私條例第三十七條第三項轉據第三十六條第一、三項之規定，將貨物處分沒入
    ，並科處貨價一倍之罰鍰計二三九、三一五元。原告不服，聲明異議及提起訴願
    ，遞遭駁回，乃依法提起行政訴訟。
二、兩造聲明：
    (一)原告聲明求為判決：訴願決定及原處分均撤銷。
    (二)被告聲明求為判決：駁回原告之訴。
三、兩造之爭點：
    (一)系爭進口貨物究應歸類為動物造形填充玩具，屬准許間接輸入之大陸貨品，或
      係紡織材料製動物造型背包（外層為紡織物之雙肩帶背包），非屬開放間接輸
      入之大陸貨品？
    (二)原告對所謂「虛報」及「逃避管制」是否有確定故意或不確定故意？
甲、原告主張之理由：
一、按報運貨物進口而有虛報所運貨物之名稱、數量或其他違法行為者，得視情節輕
    重，處以所漏進口稅額二倍至五倍之罰鍰，或沒入其貨物，海關緝私條例第三十
    七條第一項及第三項固分別定有明文。
二、惟查所謂「虛報」，依文義解釋，顯然指有確定故意或不確定故意而言，學者亦
    採此見解。本件所查獲之物品其結構為一站立的獅子造型填充玩具，背部車縫上
    一小袋子，因其袋子不大，可折疊起來並用鈕釦扣於獅子的背部，從正面看，只
    看出為一站立填充玩具，其設計訴求重點主要功能在玩具而不是背包，背包只為
    其附屬功能，通常一般人均不致有所懷疑。是以原告委由新翔報關有限公司向被
    告機關申報自中國大陸進口STUFFED TOYS一批，並非故意謊報為玩具，而係原告
    主觀上認為該批貨物為玩具，因此縱使該批貨物嗣後經鑑定為背包（非自認），
    充其量，原告亦僅為「誤認」，而非故意謊報，蓋因該批貨物究為玩具，抑或背
    包，尚有送請鑑定之必要，故不能強求原告充分認識貨物之品名。司法院釋字第
    二七五號解釋文：「人民違反法律上之義務而應受行政罰之行為，法律無特別規
    定時，雖不以出於故意為必要，仍須以過失為其責任條件。但應受行政罰之行為
    ，僅須違反禁止規定或作為義務，而不以發生損害或危險為其要件者，推定為有
    過失，．．．」本號解釋固然採推定過失責任，惟本解釋性質上為補充性規範，
    如法律明定應以故意為必要，則自不能罰及過失，更不得推定過失。如前所述，
    所謂「虛報」，依文義解釋，係指故意謊報，本件原告既僅有過失，自不得論以
    虛報貨物名稱之罰則。
三、次查所謂「逃避管制」，依文義解釋，亦指有確定故意或不確定故意而言。依前
    述，本件原告充其量僅為「誤認」，而非故意，是以亦不得以涉及逃避管制相繩
    。
四、再者，經濟部國際貿易局貨品分類委員會固已將紡織材料製動物造型背包歸屬Ｃ
    ＣＣ號列為四二○二‧九二‧九二七號並公告在案，惟此乃針對紡織材料製動物
    造型背包所為之認定，本件貨物是否屬於紡織材料製動物造型背包，容有疑問，
    請鈞院送請貨品分類委員會鑑定，再作定奪。
五、綜上所述，原告並無虛報貨物名稱之行為，亦無涉及逃避管制之情形，原處分及
    訴願決定就前述各節，均未詳加審酌，遽以認定原告虛報貨名，企圖逃避管制，
    顯有違誤，自難令人干服，請鈞院詳予審核，賜如訴之聲明而為判決，以保原告
    合法權益。
乙、被告主張之理由：
一、按報運貨物進口而有虛報所運貨物之名稱、數量或其他違法行為及逃避管制者，
    科處貨價一至三倍之罰鍰及沒入其貨物，為海關緝私條例第三十七條第一、三項
    及同條例第三十六條第一、三項所明定。查系爭貨物，原申報貨名STUFFED TOYS
    ，生產國別為中國大陸，經被告查驗結果，為紡織物雙肩帶背包，係非屬經濟部
    公告開放准許間接輸入之大陸物品項目，原告涉有虛報貨物名稱，逃避管制情事
    ，被告依上開法條規定處罰，於法並無不合。
二、查進口貨物是否有「虛報」情事，係以報單上之申報與實際到貨是否相符為認定
    之依據，一經查獲有虛報漏稅情事，即應依法論處。本案原申報貨名STUFFED TO
    -YS ，經被告查驗結果，實際來貨為紡織物雙肩帶背包，核非屬經濟部公告開放
    准許間接進口之大陸物品項目。原告涉虛報貨名及逃避管制之事實，事證明確，
    自應依法論處。原告以貿易為常業，對於進口貨物之名稱、功能、特性，理應當
    知甚詳，原告所稱誤認，顯為事後卸責之詞，核無足採。又按大法官會議釋字第
    二七五號解釋：「人民違反法律上的義務而應受行政罰之行為，法律無特別規定
    時，雖不以出於故意為必要，仍以過失為其責任要件，但應受行政罰之行為僅須
    違反禁止規定或作為義務，而不以發生損害或危險為其要件者，推定為有過失，
    於行為人不能舉證證明自己無過失時，即應受處罰。」原告為專業貿易商，對於
    原申報貨物與實際來貨二者為不同貨物，要難諉為不知，其未善盡誠實申報之義
    務，致發生虛報貨物名稱，逃避管制之情事，依大法官會議釋字第二七五號解釋
    意旨，自應處罰。
三、次查系爭貨物經被告查驗結果，因來貨為絨布材料之製品，具背包之使用功能，
    並非玩具，遂將貨名更正為紡織物雙肩帶背包，應歸列稅則號別第四二○二．九
    二．九○．九二─七號，已為經濟部國際貿易局八十七年三月二十四日貿一發
    字第○二九八二號公告自八十七年四月一日變更輸入代號為「※MP1」，為非准
    許間接進口大陸物品。且經濟部國際貿易局八十七年十一月六日貨品分類委員會
    第八九八次會議已將紡織材料製動物造型背包歸屬ＣＣＣ號列為四二○二．九二
    ．九○．九二─七號並公告在案。原告以貿易為常業，當應知該項政府規定，原
    告以誤認來貨為玩具申報，縱非故意，亦難謂無過失，依大法官會議釋字第二七
    五號解釋意旨，仍應受罰。
四、綜上所述，被告所為處分及維持原處分之決定，認事用法，洵無不合，原告之訴
    無理由，敬請判決如被告之聲明。
    理  由
一、按報運貨物進口而有虛報所運貨物之名稱並涉及逃避管制者，處貨價一至三倍之
    罰鍰，並沒入其貨物，為海關緝私條例第三十七條第一項第一款、第三項及同條
    例第三十六條第一、三項所明定。復按動物玩具，充填者歸屬稅則ＣＣＣ號列第
    九五○三．四一．一○．○○─三「動物或非人形玩具，充填者」項下，非充填
    者歸九五○三．四一．一○．○○─五「其他動物或非人形玩具，非充填者」項
    下，依經濟部八十四年九月二日經貿字第八四八○一一八八號公告，自公告日
    起前述大陸物品准許間接進口；另查背包（絨布製）歸ＣＣＣ號列第四二○二．
    九二．九○．九二─七號「其他類似容器，外層為紡織材料者」項下，依經濟部
    八十七年三月十日經貿字第八七八九二○○三號公告，自八十七年六月一日起
    大陸物品進口應依「M84」特別規定辦理，即限國產布料委託大陸加工者，始准
    間接進口。又經濟部國際貿易局八十七年十一月六日貨品分類委員會第八九八次
    會議已將紡織材料製動物造型背包歸屬ＣＣＣ號列第四二○二．九二．九○．九
    二─七號，並公告在案。此有經濟部國際貿易局九十年六月四日貿一發字第○九
    ○○○○八八四一二號函附本院卷，及貨品歸類案例表附原處分卷（附件七之二
    ）可稽。
二、查本案來貨第二項，原申報貨名STUFFED TOYS（填充玩具），生產國別為中國大
    陸，經被告查驗結果，認來貨為紡織物雙肩帶背包，係非准許間接輸入之大陸物
    品，原告有虛報進口貨物名稱、逃避管制情事，乃依前開法條規定處貨價一倍罰
    鍰計二三九、三一五元，併沒入其貨物，原告不服，主張系爭貨物係動物造型之
    玩具兼背包之功能，其設計訴求主要功能在玩具而不是背包，該批貨物究為玩具
    ，抑或背包，尚有送請經濟部國際貿易局貨品分類委員會鑑定之必要；又所謂「
    虛報」，依文義解釋，顯然指有確定故意或不確定故意而言，原告委由新翔報關
    有限公司向被告機關申報自中國大陸進口STUFFED TOYS一批，並非故意謊報為玩
    具，而係原告主觀上認為該批貨物為玩具，因此縱使該批貨物嗣後經鑑定為背包
    （非自認），充其量，原告亦僅為「誤認」，而非故意謊報云云。本院依原告所
    請將系爭貨物送經濟部國際貿易局鑑定結果，固據函覆「本案來貨究係屬ＣＣＣ
    九五○三．四一．一○．○○─三或ＣＣＣ九五○三．四一．一○．○○─五項
    下之玩具，抑或係屬ＣＣＣ號四二○二．九二．九○．九二─七號項下之背包，
    依機關權責劃分，應由海關依實到貨物予以認定」（見經濟部國際貿易局九十年
    六月四日貿一發字第○九○○○○八八四一二號函，附本院卷），惟查系爭貨物
    之結構為一蹲立的獅子造型填充物，在其背部車縫上一個張開後比該填充物之高
    度及體積為大之絨布袋子，再以兩條繩子穿過袋口邊緣，用以束緊袋口及供人雙
    肩背負，此袋子折疊起來固可用鈕釦扣於獅子的背部，但整體觀察，為一蹲立的
    獅子造型填充物背負一團累贅，欠缺玩具之趣味性，不適合擺飾或賞玩，而適於
    當背包使用，其設計主要功能顯係在背包而不是玩具，獅子造型只為增加背包之
    美感而已，此有該獅子造型背包扣案可稽，其為紡織材料製動物造型背包，甚為
    明顯。又經濟部國際貿易局八十七年十一月六日貨品分類委員會第八九八次會議
    已將紡織材料製動物造型背包歸屬ＣＣＣ號列第四二○二．九二．九○．九二─
    七號，並公告在案。此有貨品歸類案例表附原處分卷（附件七之二）可稽。且因
    屬ＣＣＣ號列第四二○二．九二．九○．九二─七「其他類似容器，外層為紡織
    材料者」之貨物，依經濟部八十七年三月十日經貿字第八七八九二○○三號公
    告，自八十七年六月一日起大陸物品進口應依「M84」特別規定辦理（即限國產
    布料委託大陸加工者，始准間接進口），系爭貨物既非國產布料委託大陸加工者
    ，即非准許間接輸入之大陸物品。是以被告認系爭貨物歸屬ＣＣＣ號列第四二○
    二．九二．九○．九二─七「其他類似容器，外層為紡織材料者」項下，且非准
    許間接輸入之大陸物品，並無不合。
三、次查原告自認伊從大陸進口貨物至今約三年，但距案發當時僅約一年，而進口系
    爭貨物係第一次，以前所進口均係填充玩具；本件係因應國眾電腦公司要求，進
    口獅子造型的玩具作為贈品之用，故當時係以獅子玩具申報進口；伊有看到樣品
    ，才叫報關行以玩具申報，伊認系爭貨物係屬玩具，僅係製成背包狀等情在卷（
    見本院九十年四月二十五日準備程序筆錄）。足見原告係以自大陸進口貨物為常
    業，對於政府尚未開放與大陸直接貿易，僅准許部分產品間接自大陸輸入之法令
    規定情形，當知之甚詳，其既看過系爭貨物之樣品，理應知悉系爭貨物乃紡織材
    料製動物造型背包，其結構為一蹲立的獅子造型填充物，在其背部車縫上一個張
    開後比該填充物之高度及體積為大之絨布袋子，再以兩條繩子穿過袋口邊緣，用
    以束緊袋口及供人雙肩背負，此袋子折疊起來固可用鈕釦扣於獅子的背部，但整
    體觀察，為一蹲立的獅子造型填充物背負一團累贅，欠缺玩具之趣味性，不適合
    擺飾或賞玩，而適於當背包使用，其設計主要功能顯係在背包而不是玩具，獅子
    造型只為增加背包之美感等情形，原告辯稱：伊主觀上誤認該批貨物為玩具云云
    ，實與常識有違，不足採信，其猶囑咐新翔報關有限公司以「玩具」名義申報，
    尚難謂無虛報所運貨物之名稱，以逃避管制之故意。從而被告依前開法條規定，
    處以貨價一倍罰鍰計二三九、三一五元，併沒入其貨物，自無不合，訴願決定予
    以維持，亦無違誤，原告起訴意旨，仍執陳詞，請求撤銷訴願決定及原處分，為
    無理由，應予駁回。
據上論結，本件原告之訴為無理由，爰依行政訴訟法第九十八條第三項前段，判決如
主文。
中      華      民      國     九十     年      八      月      二      日
                    臺 北 高 等 行 政 法 院  第 五 庭
                                    審 判 長 法    官  姜 素 娥
                                             法    官  帥 嘉 寶
                                             法    官  林 文 舟
右為正本係照原本作成。
如不服本判決，應於送達後二十日內，向本院提出上訴狀並表明上訴理由，如於本判
決宣示後送達前提起上訴者，應於判決送達後二十日內補提上訴理由書（須按他造人
數附繕本）。
中      華      民      國     九十     年      八      月      六      日
                                             書 記 官  林 孟 宗


司法院資訊處製作；財團法人民間司法改革基金會備份。
